【裁判字號】    98,交聲,227
【裁判日期】    980330
【裁判案由】    違反道路交通管理處罰條例聲明異議
【裁判全文】
臺灣士林地方法院交通事件裁定         98年度交聲字第227號
                                     98年度交聲字第228號
原處分機關  交通部公路總局臺北區監理所
異  議  人  乙○○
即受處分人
上列異議人即受處分人因違反道路交通管理處罰條例案件，對於
臺北市交通事件裁決所民國98年2月3日所為之處分（原處分案號
：北監營裁字第裁40-C00000000、40-C00000000號），聲明異議
，本院裁定如下：
    主  文
異議均駁回。
    理  由
一、按汽車駕駛人轉彎時，在多車道左轉彎，不先駛入內側車道
    者，處新台幣（下同）600 元以上1800元以下罰鍰。次按汽
    車駕駛人，駕駛汽車有違反本條例之行為，經交通勤務警察
    或依法令執行交通稽查任務人員制止時，不聽制止或拒絕停
    車接受稽查而逃逸者，除按各該條規定處罰外，處3000元以
    上6000元以下罰鍰，道路交通管理處罰條例第48條第1 項第
    4 款、第60條第1 項，分別定有明文。
二、原處分意旨略以：異議人即受處分人乙○○駕駛車牌號碼7N
    -837號營業自小客車，於民國97年12月4 日下午6 時46分許
    ，行經臺北縣淡水鎮○○路與中正路口時，因在中山路行駛
    中線車道，左轉爭先迴轉往臺北方向，又經交通警察攔查指
    揮時，拒絕停車接受稽查而加速逃逸，員警見狀立即將車牌
    號碼記下，以受處分人有違反前揭道路交通管理處罰條例第
    48條第1 項第4 款及第60條第1 項規定之行為，分別掣發98
    年1 月4 日北縣警交字第C00000000 、C00000000 號舉發違
    反道路交通管理事件通知單予以舉發，嗣受處分人於應到案
    日期前到案，經原處分機關函請舉發機關調查結果，仍認受
    處分人有上開違規行為，原處分機關乃依道路交通管理處罰
    條例第48條第1 項第4 款、第60條第1 項及違反道路交通管
    理事件統一裁罰基準表等規定，於98年2 月4 日分別以北監
    營裁字第裁40-C00000000、40-C00000000號各裁處600 元及
    3000元罰鍰。
三、聲明異議意旨略以：受處分人於舉發時、地確有經過該路段
    ，但該時段交通壅塞，根本不可能作中線迴轉之動作，且若
    要為前開動作，必須要減速始能為之，如何能「加速」逃離
    ？實與常情不符，又於舉發時間，從未見到員警指揮交通、
    攔車受檢，則既無見到員警作攔檢稽查動作，自無不服取締
    之情事，亦無加速逃逸之違規情形，是員警自應舉證確有違
    規情事之責任等語。
四、經查：
  (一)受處分人經本院合法傳喚並未到庭，惟其於聲明異議狀中就
    其於前開時間駕駛上開車輛行經違規地點乙節並無意見，而
    證人即本案舉發員警甲○○於本院調查中證述：違規地點係
    捷運站主要出口，平日由派出所安排勤務在上下班車潮較多
    之時段進行交通整理勤務，假日則由淡水分局交通分隊安排
    勤務，由中午到晚上10點；其係於97年12月4 日當天下午5
    時至7 時止，在上開路段擔任交通整理勤務，約在下午6 時
    46 分 許看到一台車號7N-837號計程車，從臺北往淡水方向
    行駛在中正東路的中線車道上，該路段屬於三車道，在路口
    要迴轉或左轉必須要先變換至內側車道後，才可在路口迴轉
    或左轉，當時其站在十字路口中心點指揮，看到燈號已經轉
    換顯示可以左轉時，該行駛在中線車道之計程車之車頭卻直
    接從中線車道往左轉方向，其吹哨用指揮棒請該車輛靠邊受
    檢，該車輛卻直接迴轉往臺北方向行進，沒有靠邊等情，並
    有其所提出之工作紀錄簿、現場圖及現場路況照片7 張在卷
    可稽（見本院98年3 月24日訊問筆錄第2 頁及後附資料），
    可佐證人甲○○所證其確於受處分人違規時段、地點執行交
    通整理勤務，並親見受處分人違規情事乙節為真，受處分人
    指當日並無交通警察在場指揮交通、其並無違規左轉云云，
    顯非可採。
  (二)受處分人又辯稱：當日該時段交通狀況壅塞，作中線迴轉動
    作根本不可能云云，然駕駛人未變換車道至內側車道以左轉
    、迴轉，或係因行進至路口始察覺欲左轉、迴轉而未及先行
    變換車道乃直接從中線車道左轉、迴轉，或因見內側車道循
    序排隊左轉、迴轉之車輛甚多而不耐久候，逕自從中線車道
    左轉、迴轉，此乃常見之駕駛人違規原因，受處分人以不可
    能在交通狀況壅塞之情形下中線迴轉等詞為辯，亦屬卸責之
    詞，不可採信。
  (三)復參以證人甲○○於現場圖上註記其站立執行勤務之位置係
    位於雙向車道及路口之中間位置，如駕駛人車輛欲左轉、迴
    轉必會看到證人甲○○，且依證人甲○○所述，其當時正以
    指揮棒指揮左轉、迴轉之車輛，見受處分人違規時，除以指
    揮棒示意外，並吹哨警示靠邊，當時受處分人車輛是從其面
    前開始轉彎等情，足認受處分人於違規迴轉當時已見及員警
    示意停車接受稽查之舉止卻未靠邊接受稽查仍往臺北方向加
    速逃逸一情亦屬實，受處分人辯稱未見員警指揮攔車受檢等
    詞，亦不足採。
五、綜上所述，受處分人確有於前揭時、地，在多車道左轉，未
    先駛入內側車道及拒絕停車接受稽查而逃逸之違規行為，應
    堪認定。從而，原處分機關依道路交通管理處罰條例第48條
    第1 項第4 款、第60條第1 項及違反道路交通管理事件統一
    裁罰基準表等規定，於98年2 月3 日以北監營裁字第裁40-C
    00000000、40-C00000000號各裁處受處分人600 元及3000元
    罰鍰，核無違誤。本件受處分人之聲明異議均無理由，均應
    予駁回。
據上論斷，應依道路交通案件處理辦法第19條，裁定如主文。
中    華    民    國    98    年    3     月    30    日
                  交通法庭法  官  黎惠萍
以上正本證明與原本無異。
如不服本裁定應於裁定送達後5 日內向本院提出抗告狀。
                          書記官  夏珍珍
中    華    民    國    98    年    3     月    30    日


司法院資訊處製作；財團法人民間司法改革基金會備份。
